【裁判字號】    99,上訴,1556
【裁判日期】    990810
【裁判案由】    毒品危害防制條例
【裁判全文】
臺灣高等法院臺中分院刑事判決        99年度上訴字第1556號
上  訴  人
即  被  告  甲○○
上列上訴人因違反毒品危害防制條例案件，不服臺灣臺中地方法
院99年度訴字第1369號，中華民國99年7月2日第一審判決（起訴
案號：臺灣臺中地方法院檢察署99年度毒偵字第816號），提起
上訴，本院判決如下：
    主  文
上訴駁回。
    理  由
一、按不服地方法院之第一審判決而上訴者，應向管轄第二審之
    高等法院為之。上訴書狀應敘述具體理由。上訴書狀未敘述
    上訴理由者，應於上訴期間屆滿後二十日內補提理由書於原
    審法院。逾期未補提者，原審法院應定期間先命補正。又第
    二審法院認為上訴書狀未敘述理由或上訴有第362條前段之
    情形者，應以判決駁回之。刑事訴訟法第361條、第367條前
    段分別定有明文。又同法第372條規定：「第367條之判決及
    對於原審諭知管轄錯誤、免訴或不受理之判決上訴時，第二
    審法院認其為無理由而駁回上訴，或認為有理由而發回該案
    件之判決，得不經言詞辯論為之。」。
二、次按，依刑事訴訟法第350條、第361條、第362條、第367條
    規定，不服地方法院之第一審判決而上訴者，須提出上訴書
    狀，並應敘述具體理由，為上訴必備之程式；其所提出之書
    狀未敘述上訴理由，或僅曾以言詞陳述上訴理由者，均應於
    上訴期間屆滿後二十日內補提理由書於第一審法院。第一審
    法院經形式審查，認逾期未補提上訴理由者，應定期間先命
    補正；逾期未補正者，為上訴不合法律上之程式，應以裁定
    駁回。倘已提出上訴理由，但所提非屬具體理由者，則由第
    二審法院以上訴不合法律上之程式，判決駁回。而所謂具體
    理由，必係依據卷內既有訴訟資料或提出新事證，指摘或表
    明第一審判決有何採證認事、用法或量刑等足以影響判決本
    旨之不當或違法，而構成應予撤銷之具體事由，始克當之（
    例如：依憑證據法則具體指出所採證據何以不具證據能力，
    或依憑卷證資料，明確指出所為證據證明力之判斷如何違背
    經驗、論理法則）；倘僅泛言原判決認定事實錯誤、違背法
    令、量刑失之過重或輕縱，而未依上揭意旨指出具體事由，
    或形式上雖已指出具體事由，然該事由縱使屬實，亦不足以
    認為原判決有何不當或違法者（例如：對不具有調查必要性
    之證據，法院未依聲請調查亦未說明理由，或援用證據不當
    ，但除去該證據仍應為同一事實之認定），皆難謂係具體理
    由，俾與第二審上訴制度旨在請求第二審法院撤銷、變更第
    一審不當或違法之判決，以實現個案救濟之立法目的相契合
    ，並節制濫行上訴（參照最高法院97年度台上字第892號判
    決）。
三、上訴人即被告甲○○（下稱被告）於99年7月20日聲明上訴
    ，形式上雖提出書狀敘述上訴理由謂：沒有吸食毒品云云。
    經查：
（一）原審判決以被告於99年1月5日16時10分許經警方合法所採
      取之尿液，經送請中山醫學大學附設醫院檢驗科藥物檢測
      中心，經初步檢驗後呈鴉片類代謝物陽性反應，再以GC／
      MS（即氣相層析質譜儀分析法）確認，確呈有嗎啡陽性反
      應，數值為5654ng／ml，遠高於閾值濃度300ng／ml，此
      有該藥物檢測中心99年1月21日之尿液檢驗報告乙紙附卷
      可參（見警卷第1頁）。而海洛因施用入人體後水解還原
      成嗎啡，再循嗎啡之代謝方式排出體外，已據行政院衛生
      署藥物食品檢驗局（81）藥檢壹字第006431號函說明綦詳
      。且GC／MS（即氣相層析質譜儀分析法）為目前檢驗尿液
      最精密之方法，不會受藥物干擾而有偽陽性反應產生，經
      該檢驗方法確認有嗎啡反應，即確認有施用嗎啡類毒品等
      情，亦有行政院衛生署83年11月22日衛署藥檢字第830710
      75號函可憑；又按一般人注射海洛因或嗎啡後，經體內吸
      收代謝約30分鐘後，以嗎啡型態為主開始排入尿中，而以
      最初6至12小時排泄量最多，約有百分之七十五之毒品代
      謝物（嗎啡）可在注射後24小時內陸續由尿中排出體外，
      剩餘量則可能在數日內分別排出體外，故一般而言，施用
      多量毒品者，於施用4、5日仍有可能檢出低濃度毒品反應
      ，此有法務部調查局92年1月2日調科壹字第09100892 030
      號函在卷可稽，參諸上開函示意旨，及被告尿液檢驗結果
      之嗎啡濃度較閾值濃度高出約1倍，而認被告於99年1 月5
      日16時10分許警詢完畢後為警採尿時往前回溯4或5日內之
      某時許，確有施用第一級毒品海洛因之行為無訛。並審酌
      被告無視於毒品對於自身健康之戕害及國家對於杜絕毒品
      犯罪之禁令，不知戒除惡習，惡性非輕，且犯後否認犯行
      ，未見悔意，惟念及其施用毒品並無危害他人等一切情狀
      ，量處如原審判決主文所示之刑，經核原審認事用法量刑
      並無何違誤之處。
（二）又被告自警詢、偵查及原審審理時均堅辭否認有何施用第
      一級毒品海洛因之犯行，並辯稱其自97年4月14日起至99
      年6月8日均在中山醫學大學附設醫院接受美沙冬減害療法
      治療，不知為何尿液中會檢出嗎啡陽性反應云云，惟按「
      美沙冬為第二級管制藥品，依據「Disposition of Toxic
       Drugs and Chemicals in M-an」一書第五版記述，口服
      美沙冬快速被人體吸收，24小時內約有施用劑量之20%至
      60%由尿液排出，其中排出成分包括美沙冬原態及其代謝
      物EDDP、EMDP等。美沙冬不含嗎啡、可待因、甲基安非他
      命、安非他命或可代謝成嗎啡、可待因、甲基安非他命、
      安非他命等之成分。如僅服用替代療法之美沙冬後，於尿
      液中不致檢出嗎啡、甲基安非他命、安非他命等成分之陽
      性反應。」已經行政院衛生署管制藥品管理局民國97年7
      月31日管檢字第0970007432號函詳加說明，是被告以其並
      未施用第一級毒品海洛因，並已接受美沙冬減害療法治療
      為由提起本件上訴，固具備形式上之理由，但究其實質，
      明顯對於原判決所認定之犯罪事實及量刑基礎不生動搖。
四、綜上所述，原審判決對於被告論罪科刑，俱無違法不當之處
    ，被告未提新事證，亦未依據卷內之訴訟資料，指摘原審決
    有何足以影響判決本旨之不當或違法，構成應予撤銷之具體
    事由，乃徒憑己意漫指原審判決不當，其上訴自屬違背法律
    上之程式，應予以駁回，爰依刑事訴訟法第367條前段、第
    372條之規定，不經言詞辯論判決如主文。
中    華    民    國    99    年    8     月    10    日
            刑事第一庭    審判長法  官  李  璋  鵬
                                法  官  胡  森  田
                                法  官  胡  忠  文
以上正本證明與原本無異。
如不服本判決應於收受送達後10日內向本院提出上訴書狀，其未
敘述上訴之理由者，並得於提起上訴後10日內向本院補提理由書
（均須按他造當事人之人數附繕本）「切勿逕送上級法院」。
                                書記官  廖  家  莉
中    華    民    國    99    年    8     月    10    日

司法院資訊處製作；財團法人民間司法改革基金會備份。
